最高法院刑事判決　　　　　　九十四年度台上字第三一七八號
　　上　訴　人　甲○○
　　　　　　　　　　　　在押.
　　選任辯護人　江信賢律師
　　　　　　　　蔡麗珠律師
上列上訴人因強盜等罪案件，不服台灣高等法院台南分院中華民
國九十四年三月三十日第二審判決（九十四年度上訴字第九０號
，起訴案號：台灣台南地方法院檢察署九十三年度偵字第八七三
三、八九九五號），提起上訴，本院判決如下：
    主  文
原判決撤銷，發回台灣高等法院台南分院。
    理  由
本件原判決撤銷第一審關於上訴人甲○○所為科刑之不當判決，
改判仍併論上訴人共同意圖為自己不法之所有，而搶奪他人之動
產（有期徒刑一年），及共同意圖為自己不法之所有，攜帶兇器
，以強暴至使不能抗拒，而取他人之物（有期徒刑七年六月）等
罪刑，固非無見。
惟查：(一)、按民國九十二年二月六日修正公布之刑事訴訟法第一
百五十九條第一項規定，被告以外之人於審判外之言詞或書面陳
述，除法律有規定者外，不得作證據，上開規定已於九十二年九
月一日起施行。本件原判決於理由二之(一)、之(二)內援引被害人陽
正華、陽吳亮鍛夫婦於警訊及偵查中之指證（原判決第三頁至第
五頁），作為認定上訴人罪刑之裁判依據。惟就上開證人於審判
外之傳聞陳述，何以得例外採作證據之法律上理由，均未加以論
述及說明，已難謂為適法。(二)、次按法院就被告本人之案件調查
共同被告時，該共同被告應準用人證之規定，刑事訴訟法第二百
八十七條之二定有明文。卷查依原審九十四年三月十六日審判筆
錄載示，上訴人陳稱：「（對於陽心國在警局所言有何意見【提
示並告以要旨？】）我們兩人在警局所路（錄）的口供，是尚未
被抓之前協議的，當時協議由我來扛的。」（見原審卷第五十二
頁）。而共同被告陽心國於第一審亦證稱：「都是我恐嚇甲○○
，他才幫我承擔一部分罪」（見第一審九十三年十二月一日審判
筆錄）等語綦詳。共同被告陽心國於警訊中指稱係因上訴人之指
使所為云云，與實情是否相符，尚非無疑。上訴人之選任辯護人
於原審九十四年二月四日行準備程序時，當庭請求傳喚共同被告
陽心國為證人，藉資證明：第一次犯行甲○○有無參與；第二次
是否因陽心國恐嚇而參與（見原審卷第三十五頁）。原審卻未依
刑事訴訟法第二百八十七條之二準用有關人證之規定，於審判期
日傳喚陽心國到庭命具結後並行交互詰問程序，以保障上訴人防
禦權之行使，核其採證運用與證據法則亦難謂無違。(三)、再者，
告訴人（或被害人）、證人之陳述有部分前後不一，或相互間有
所歧異時，究竟何者為採？法院固有自由判斷之權。惟證據之本
身如有瑕疵，則在此瑕疵未能究明以前，遽採有罪之根據，即難
謂適法。卷查本件被害人陽吳亮鍛就九十三年七月三十一日原判
決認定之第一次犯行，於警局雖陳稱：「其朋友（指上訴人）在
客廳把風」（見警訊九十三年八月三日調查筆錄），然自偵查中
、第一審及原審調查時則改稱：「甲○○當時都在陽心國的房間
裡」、「（甲○○有無摸到錢？）我不清楚」（見第一審九十三
年十二月一日、原審九十四年三月十六日訊問筆錄），其前後之
供述並不一致。又被害人陽正華於原審亦僅陳稱：「（陽心國拿
你太太皮包以後，你有去搶回來？）我有去搶，沒有搶回來」（
見原審九十三年二月四日訊問筆錄），而對上訴人是否有參與第
一次犯行，及上訴人參與原判決認定之第二次犯行時是否陽心國
所指使各節均未言及。可見被害人陽正華、陽吳亮鍛夫婦就其等
被害過程所述情節前後並不一致，且相互間亦有所歧異，不無瑕
疵可指。實情若何？究竟孰為可採，自仍有待再詳查審認明白之
必要。原審在此瑕疵未能全然究明前，遽採為上訴人有罪論斷之
根據，尚難速斷，並不足以昭折服。上訴意旨執此指摘原判決不
當，非無理由，應認原判決有撤銷發回更審之原因。
據上論結，應依刑事訴訟法第三百九十七條、第四百零一條，判
決如主文。
中　　華　　民　　國　九十四　年　　六　　月　 十六 　日
                      最高法院刑事第八庭
                          審判長法官  呂　潮　澤
                                法官  吳　昆　仁
                                法官  孫　增　同
                                法官  吳　昭　瑩
                                法官  趙　文　淵
      本件正本證明與原本無異
                                      書  記  官
中　　華　　民　　國　九十四　年　　六　　月　二十三　日
                                                      Ｃ
